最高法院刑事判決　　　　　　　　　　　　　　　八十八年度台上字第一八二○號
　　上訴人　甲○○
右上訴人因過失致人於死案件，不服台灣高等法院台南分院中華民國八十六年四月十
六日第二審更審判決（八十六年度交上更(一)字第八二號，起訴案號：台灣台南地方法
院檢察署八十四年度偵字第三○四四號），提起上訴，本院判決如左：
    主  文
上訴駁回。
    理  由
按刑事訴訟法第三百七十七條規定，上訴於第三審法院，非以判決違背法令為理由，
不得為之。是提起第三審上訴，應以原判決違背法令為理由，係屬法定要件。如果上
訴理由狀並未依據卷內訴訟資料，具體指摘原判決不適用何種法則或如何適用不當，
或所指摘原判決違法情事，顯與法律規定得為第三審上訴理由之違法情形，不相適合
時，均應認其上訴為違背法律上之程式，予以駁回。本件上訴人甲○○上訴意旨略稱
：(一)、原判決認定上訴人與郭瑞隆二人駕車有「呼嘯行駛、互相超車、追逐取樂」之
情事，然理由內未明其憑以認定之證據，有判決理由不備之違法。(二)、郭瑞隆已知
上訴人已左偏要超車，竟故意將車向左偏雙黃線上，致上訴人之車閃避不及以致肇事
，郭某顯難辭卸其主要、重大過失之責。原判決竟認上訴人與郭瑞隆之過失共同為肇
事之原因，顯與卷證資料即郭某應負主要、重大過失之責之證據不相符合，有證據上
理由矛盾之違法。(三)、原判決未審酌郭瑞隆與有過失及案發後上訴人積極欲與被害人
家屬和解賠償，無奈因對方漫天開價，致未能和解等情事，改判量處較第一審為重之
刑，有違法之處。(四)、原判決未明審酌刑法第五十七條所列各款事項之具體情形，
只泛稱「審酌被告之品行，嚴重過失程度，所生之危害，肇事後之態度及尚未與被害
人家屬和解等情」等語，即遽以科處重於第一審判決兩倍之刑度，有判決不備理由之
違法等語。
惟查證據之取捨及其證明力之判斷，屬事實審法院之職權，苟其所為之判斷，並不違
背經驗法則及論理法則，即不能任意指為違法。本件原判決撤銷第一審判決，改判論
處上訴人甲○○因過失致人於死罪刑，係以上訴人甲○○與涂翁得、郭瑞隆及涂正賢
係朋友，四人共同於民國八十四年二月九日二十時許，至台南縣六甲鄉金園ＫＴＶ唱
歌喝酒，同日二十三時許離開時，由郭瑞隆駕駛車號ＴＧ－四四九○號自小客車，內
載涂翁得及不詳姓名之二女子，上訴人駕駛車號ＴＦ－二三三七號自小客車，內載涂
正賢及涂文傑，先送二不詳姓名之女子回新營後，二輛車均同向由新營往下營由北向
南方向行駛，途經台南縣新營市立興里太鐵高幹向八二號前時，上訴人郭瑞隆本應注
意汽車行駛在劃有分向限制線之路段，不得駛入來車之車道內；在劃有行車分向線之
路段，超車時得駛越，但不能並行競駛；超車時，應保持半公尺以上之間隔，且應注
意該處之行車速率限制五十公里以下不得超速行駛，及汽車行駛時，駕駛人應注意車
前狀況，並隨時採取必要之安全措施，而依當時情節，又無不能注意之情事，二人竟
疏未注意，沿路以逾一百公里之時速呼嘯行駛，互相超車，追逐取樂，郭瑞隆駕駛之
ＴＧ－四四九○號自小客車行駛在前，上訴人駕駛之ＴＦ－二三三七號自小客車在後
，上訴人試圖向左超車，郭瑞隆欲阻止其超車，竟將車向左斜出，上訴人因高速緊追
在後，應變不及，欲將方向盤向左打以免追撞，惟因車速過快及未保時適當間距，仍
自後追撞郭瑞隆之自小客車，二車碰撞後均失控，郭瑞隆之車向右撞至路旁電線桿，
郭瑞隆、涂翁得（起訴書誤為涂正賢）均當場死亡。上訴人之車向左衝至田裡，僅受
有輕傷之事實，已據上訴人坦承不諱，並經證人即與上訴人同車之涂正賢於警訊及偵
查中證述屬實，且有道路交通事故調查報告表(一)、(二)各一紙及現場相片在卷可稽。被
害人郭瑞隆、涂翁得係因本件車禍而當場死亡，亦經檢察官督同法醫師相驗屬實，有
相驗屍體證明書、驗斷書及勘驗筆錄等足憑。上訴人應注意行車速度應依標誌之規定
；汽車行駛時，應注意車前狀況，並隨時採取必要之安全措施，在劃有分向限制線之
路段，不得駛入來車之車道內；在劃有行車分向線之路段，超車時得駛越，但不能競
駛；超車時應保持半公尺以上間隔等規定，依當時之情狀，並無不能注意之情事，竟
疏於注意，以致肇事致人於死，有違道路交通安全規則第九十三條第一項、第九十四
條第三項、第九十七條第二項第三款、第一百零一條第五款之規定，自有過失。被害
人郭瑞隆駕車載另一被害人涂翁得，與上訴人相互追逐取樂，嚴重超速行駛，同為肇
事原因，亦有過失。台灣省台南區車輛行車事故鑑定委員會及台灣省車輛行車事故覆
議鑑定委員會鑑定本件車禍之肇事責任，亦同此認定，有各該鑑定書、函件在卷可憑
，足證上訴人之過失與被害人二人之死亡有相當因果關係等證據，予以綜合判斷，認
定上訴人有刑法第二百七十六條第一項之犯行，其以一過失行為致二人死亡，為想像
競合犯，應從一重處斷，於法定刑內量處其刑，已詳其所憑之證據及認定之理由。
所為論斷，均有卷存證據資料可按，從形式上觀察，並無違背法令之情形存在。上訴
意旨雖指摘原判決有前開違法情事，惟查原判決已說明上訴人有原判決事實欄所載「
呼嘯行駛、互相超車、追逐取樂」等過失犯行，已據上訴人供認在卷，並經證人涂正
賢證述屬實等憑以認定之證據與理由。且原判決已明審酌上訴人之品行、嚴重過失
之程度、所生危害、肇事後態度及尚未與被害人家屬和解等一切情狀，而在法定刑內
科處有期徒刑一年二月之理由，殊無理由不備之情形，不得任意指摘，據為上訴第三
審之理由。又原判決認定郭瑞隆亦有過失，此情狀自包括於原審量刑時審酌之「一切
情狀」之內。又上訴人肇事後是否供承犯罪及是否欲與被害人和解，均包括於原判決
量刑時所審酌之「肇事後之態度」之內，且原判決係謂上訴人尚未與被害人家屬和解
，並非謂上訴人拒不與被害人和解。上訴意旨謂原判決未審酌郭瑞隆與有過失及肇事
後上訴人曾積極與被害人家屬和解之情狀，自有誤會。且原判決係以檢察官為被告之
不利益上訴指摘第一審量刑太輕為有理由，而改判量處較重之刑，亦無違法。上訴意
旨就科刑之輕重為爭執，亦非適法之第三審上訴理由。又原判決已說明上訴人及郭瑞
隆之前開過失同為肇事原因之證據及其理由，上訴意旨對原審取捨證據、證據證明力
自由判斷之審判職權之合法行使，漫指為違法，再為單純事實上之爭執，要非適法之
第三審上訴理由。是上訴意旨所指摘原判決違法情事，殊與法律規定得為第三審上訴
理由之違法情形不相適合。衡以前述說明，其上訴為違背法律上之程式，應予駁回。
又本件雖屬刑事訴訟法第三百七十六條第一款所列之案件，惟於修正刑事訴訟法施行
前，原得上訴於第三審法院，依刑事訴訟法施行法第五條第一項規定，仍應依施行前
之法定程序終結之，附此明。
據上論結，應依刑事訴訟法第三百九十五條前段，判決如主文。
中      華      民      國    八十八    年      四      月     十五     日
                              最高法院刑事第五庭
                                  審判長法官  董  明  霈
                                        法官  丁  錦  清
                                        法官  賴  忠  星
                                        法官  林  茂  雄
                                        法官  王  居  財
      右正本證明與原本無異
                                              書  記  官
中      華      民      國    八十八    年      四      月     十九     日
